【裁判字號】    98,交聲,4102
【裁判日期】    981230
【裁判案由】    違反道路交通管理處罰條例聲明異議
【裁判全文】
臺灣臺北地方法院交通事件裁定        98年度交聲字第4102號
原處分機關  交通部公路總局臺中區監理所彰化監理站
異  議  人
即受處分人  甲○○
上列受處分人因違反道路交通管理處罰條例案件，對於交通部公
路總局臺中區監理所彰化監理站中華民國九十八年九月二十三日
所為之處分（原處分案號：彰監四字第裁六四－ＡＭ00000
00號），聲明異議，經臺灣彰化地方法院於九十八年十月二十
日以九十八年度交聲字第一四九七號裁定本件管轄錯誤，移送本
院，本院裁定如下：
    主  文
異議駁回。
    理  由
一、按「汽車臨時停車時，應依下列規定：‥‥二、交岔路口、
    公共汽車招呼站十公尺內、消防栓、消防車出入口五公尺內
    不得臨時停車。」、「汽車停車時，應依下列規定：一、禁
    止臨時停車處所不得停車。」，道路交通安全規則第一百十
    一條第一項第二款、第一百十二條第一項第一款分別定有明
    文。又「汽車駕駛人停車時，有下列情形之一者，處新臺幣
    （下同）六百元以上一千二百元以下罰鍰：一、在禁止臨時
    停車處所停車。」，復為道路交通管理處罰條例第五十六條
    第一項第一款所明定。又「汽車駕駛人之行為有下列情形之
    一，當場不能或不宜攔截製單舉發者，得逕行舉發：……七
    、經以科學儀器取得證據資料證明其行為違規。」、「前項
    第七款之科學儀器應採固定式，並定期於網站公布其設置地
    點。但汽車駕駛人之行為屬下列情形之一者，不在此限：…
    …四、違規停車而駕駛人不在場。」、「第一項逕行舉發，
    應記明車輛牌照號碼、車型等可資辨明之資料，以汽車所有
    人為被通知人製單舉發。」、「本條例之處罰，受舉發違反
    道路交通管理事件之受處罰人，認為受舉發之違規行為應歸
    責他人者，應於舉發違反道路交通管理事件通知單應到案日
    期前，檢附相關證據及應歸責人相關證明文件，向處罰機關
    告知應歸責人，處罰機關應即另行通知應歸責人到案依法處
    理。逾期未依規定辦理者，仍依本條例各該違反條款規定處
    罰。」、「依本條例規定逕行舉發或同時併處罰其他人之案
    件，推定受逕行舉發人或該其他人有過失。」，亦為道路交
    通管理處罰條例第七條之二第一項第七款、第二項但書、第
    四項、第八十五條第一項、第四項所明文規定。是行為人如
    係駕駛小型車在公共汽車招呼站十公尺內之禁止臨時停車處
    所停車，為警當場舉發者，處罰機關固應對該汽車駕駛人為
    處罰，惟若舉發機關並非當場對該部汽車舉發，而係依上開
    道路交通管理處罰條例第七條之二第一項第七款之規定逕行
    舉發者，此際舉發機關只能對汽車所有人為掣單舉發，而如
    經舉發之汽車所有人認為受舉發之違規行為應歸責他人，並
    於舉發通知單上所載之應到案日期前到案，檢附相關證據及
    應歸責人相關證明文件，向處罰機關告知該名汽車違規駕駛
    人，處罰機關應即另行通知應歸責人到案依法處理，而如汽
    車所有人未於應到案日期前到案或雖於應到案日期前到案，
    但未告知處罰機關實際之違規駕駛人者，處罰機關仍應依上
    開道路交通管理處罰條例之規定加以處罰該受舉發人。再行
    為人駕駛小型車在公共汽車招呼站十公尺內之禁止臨時停車
    處所停車，為警逕行舉發，而在舉發通知單上所載之應到案
    日期前到案聽候裁決或提出申訴或陳述，經處罰機關調查後
    仍認定有上開違規行為者，依違反道路交通管理事件統一裁
    罰基準及處理細則（下稱處理細則）第二條第二項所定之違
    反道路交通管理事件統一裁罰基準表（下稱基準表）之規定
    ，應裁處九百元之罰鍰。
二、本件異議人即受處分人甲○○於民國九十八年七月十四日十
    八時三十分許，在臺北市新生公園旁，將其所有之車牌號碼
    ＤＨ－○○三○號自用一般小客車停放在不得臨時停車之公
    共汽車招呼站十公尺內，適為在該處執勤之臺北市政府警察
    局中山分局圓山派出所員警徐源鳳發現以科學儀器拍照採證
    ，並以受處分人有違反道路交通管理處罰條例第五十六條第
    一項第一款之行為逕行掣單舉發，經將舉發通知單送達後，
    受處分人於舉發通知單上所載之應到案日期（九十八年九月
    一日）前之九十八年八月十三日向原處分機關提出陳述書申
    訴，經原處分機關將該陳述書函轉原舉發機關調查結果，仍
    認受處分人有前開違規行為，遂依道路交通管理處罰條例第
    五十六條第一項第一款、處理細則第四十三條、第四十四條
    暨基準表之規定，於九十八年九月二十三日以彰監四字第裁
    六四－ＡＭ0000000號裁決書裁處受處分人罰鍰九百
    元在案。
三、聲明異議意旨略以：因伊停車位置靠近公車站牌被舉發違規
    ，然該位置並未劃設紅線，致令民眾誤以為該處視為可停車
    之位置，民眾並無熟記法條之義務，但紅線不能停車為常理
    ，如該處是屬不能停車之位置，應劃紅線並在地面上劃設公
    車招呼站之方格方為妥當，因為政府部門未盡相關劃設職責
    云云。
四、經查：
(一)受處分人所有車牌號碼ＤＮ－○○三○號自用一般小客車，
    於九十八年七月十四日十八時三十分許，在臺北市新生公園
    旁，因「在公共汽車招呼站十公尺內之禁止臨時停車處所停
    車」之違規行為，經臺北市政府警察局中山分局圓山派出所
    警員徐源鳳逕行掣單舉發等情，為受處分人所不爭執，並有
    採證照片三幀在卷可稽，是受處分人於前揭時、地有違規停
    車之事實，堪予認定。
(二)受處分人雖執前詞置辯，惟所謂「禁止臨時停車處所」，係
    指橋樑、隧道、圓環、障礙物對面、人行道、行人穿越道、
    快車道、交岔路口或公共汽車招呼站十公尺內、消防車出入
    口五公尺內、設有禁止臨時停車標誌標線處所，均為禁止臨
    時停車處所，且禁止臨時停車處所不得臨時停車，亦不得停
    車，道路交通安全規則第一百十條第一項第一款、第三款、
    第一百十二條第一款、道路交通管理處罰條例第五十五條第
    一款、第三款、第五十六條第一項第一款定有明文。而禁止
    停車處所非僅以設有禁止臨時停車標誌標線處所為限，凡公
    共汽車招呼站十公尺，縱令未繪設禁止臨時停車線（即俗稱
    「紅實線」），仍為禁止臨時停車處所，此觀前揭規定業已
    規範明確，是公共汽車招呼站十公尺內縱未繪製禁止臨時停
    車線，仍為禁止臨時停車處所，公共汽車招呼站十公尺內繪
    製之禁止臨時停車線（紅實線），用意僅不過為輔助、提醒
    用路人。易言之，公共汽車招呼站十公尺內禁止臨時停車之
    立法意旨，乃因公共汽車招呼站十公尺內為公共汽車往來停
    靠及欲使用公共汽車之人招呼公共汽車、上下公共汽車之要
    道，在該處臨時停車或長期停車，有礙交通流向之交會，影
    響公共汽車駕駛人停靠公共汽車招呼站時察覺是否有欲搭乘
    公共汽車人招呼公共汽車或使用公共汽車人上下公共汽車之
    動態，將妨礙公共汽車停靠車及使用公共汽車人上下車安全
    ，對於交通往來之順暢及安全實有重大影響，故以法律明文
    禁止，只要在公共汽車招呼站十公尺內即不得停車，此與地
    面上有無劃設紅實線無關，汽車駕駛人既領有駕駛執照，對
    於相關交通安全規則即應有所認識，且有遵守之義務。是以
    依上揭採證照片以觀，受處分人所有車輛係屬於停車狀態而
    其停放地點，就一般具有通常智識之駕駛人而言，僅須目測
    ，不須以尺或儀器丈量，即可知悉上開車輛之停放位置係在
    公共汽車招呼站十公尺內，受處分人亦不否認其停車處係在
    公共汽車招呼站十公尺內，自不能因行政主管機關未依道路
    交通標誌標線號誌設置規則第一百六十九條規定繪設禁止臨
    時停車線，即置上開既有規定於不論，逕謂公共汽車招呼站
    十公尺內凡未繪設禁止臨時停車線者，均得任意停車。是受
    處分人辯稱其未在劃有紅線區域停車，即非在禁止臨時停車
    處所停車，顯然對於禁止臨時停車處所之認定有所誤會。又
    受處分人辯稱其無熟記法條之義務云云，然公共汽車招呼站
    十公尺內禁止臨時停車亦不得停車，為法律之明文規定，已
    如前述，受處分人既領有駕駛執照，對於相關交通安全規則
    即應有所認識，且有遵守之義務，是受處分人所辯此節，亦
    不足執為其有利之認定。
五、綜上所述，受處分人確有於前開時、地在禁止臨時停車之公
    共汽車招呼站十公尺內停車之行為，且於應到案日期前提出
    申訴，原處分機關依前揭道路交通管理處罰條例第五十六條
    第一項第一款、處理細則第四十三條、第四十四條及基準表
    之規定，就其上開違規行為裁處受處分人罰鍰九百元，核無
    違誤，本件受處分人聲明異議為無理由，應予駁回。
據上論斷，應依道路交通案件處理辦法第十九條，裁定如主文。
中    華    民    國    98    年    12    月    30    日
                  交通法庭  法  官  黃紹紘
以上正本證明與原本無異。
如不服本裁定，應於送達後5日內，向本院提出抗告狀。
                            書記官  陳靜君
中    華    民    國    99    年    1     月    6     日

司法院資訊處製作；財團法人民間司法改革基金會備份。
